---
title: "pruebas"
author: "Iván García"
date: "2024-02-12"
output:
  pdf_document: default
  word_document: default
---

```{r}
library(pacman)
p_load(dplyr,DescTools,rstatix)
load(file = "limpios/datos.RData")
```
## Notas
El nivel de significancia de estas pruebas es del 90%
## ICBI

### Test Cochran-Armitage
Esta prueba busca la influencia existente entre el género del individuo
y la respuesta que tiene frente a preguntas sobre violencia
```{r icbi-armitage}
## Esta función acepta dos parametros, que pueden ser df 
armitage_test = function(dic_var,ord_var){
  x = as.matrix(dic_var)
  y = as.matrix(ord_var)
  tab = table(x,y)
  c = CochranArmitageTest(tab)
  return(c)
}

repite_armitage = function(variables,grupo){
  for(i in 1:ncol(variables)){
  t = armitage_test(variables[,i],grupo)
  p = t$p.value
  if(!is.na(p) && p < 0.1){
    print(colnames(variables)[i])
    print(t)
  }
}
}

icbi_violencia = icbi %>% select(starts_with("Dentro de mi centro laboral yo he enfrentado"))
icbi_genero = icbi$`Mi sexo biológico es:`

repite_armitage(icbi_violencia,icbi_genero)

#exportando
imprime_armitage <- function(pregunta,grupo,output,titulo){
  p = armitage_test(pregunta,grupo)
  out = paste(titulo,p$method,
  paste("Z =",
        round(p$statistic,digits = 3)
        ,",dim =",
        p$parameter
        ,",p-value = ",
        round(p$p.value,digits = 3)),sep = "\n")
  writeLines(out,con = file(paste0("figuras/",output)))
}

imprime_armitage(icbi_violencia$`Dentro de mi centro laboral yo he enfrentado algo de lo siguiente [Me manosean o tocan]`,
                 icbi_genero,
                 "icbi_armitage.tex",
                 "Dentro de mi centro laboral yo he enfrentado algo de lo siguiente [Me manosean o tocan]")

writeLines(capture.output(print(p)),con = file("figuras/icbi_armitage.txt"))

```
El test de Cochran-Armitage devuelve una tendencia en esta pregunta
sin embargo veremos que hay si observamos las respuestas a esta pregunta
```{r}
p_load(knitr)
pregunta = icbi_violencia$`Dentro de mi centro laboral yo he enfrentado algo de lo siguiente [Me manosean o tocan]`
t = table(icbi_genero,pregunta)

print(xtable(t, label = "icbi_tabla",
             caption = "La población de ICBI, responde si ha tenido que
             enfrentarse a manoseo o tocamiento dentro del area laboral"),file="figuras/icbi_tabla.tex")
kable(t,caption = "Me manosean o tocan")
```
En este caso vemos que el grupo afectado es el de las mujeres
### Kruskal-Wallis
Optaremos por una prueba no parametrica ya que tenemos
el caso de respuestas cargadas por varias respuestas negativas en su mayoría
lo que indica una ausencia de la normalidad
Falta justificar esto con estadística descriptiva
```{r icbi-kruskal}
reemplaza = function(respuestas){
  x = respuestas %>% 
  mutate_all(~ replace(.,.=="No","0")) %>%
  mutate_all(~ replace(.,.=="Si, menos que a mis compañeras/os","0.25")) %>%
  mutate_all(~ replace(.,.=="Si, Igual que a mis compañeras/os","0.5")) %>%
  mutate_all(~ replace(.,.=="Si, más que a mis compañeras/os","0.75")) %>%
  mutate_all(~ replace(.,.=="Si","1")) %>%
  mutate_if(is.character,as.numeric)
  return(x)
}

repite_kruskal = function(datos,grupo){
  for(i in 1:ncol(datos)){
  k = kruskal.test(as.numeric(unlist(datos[,i])) ~ grupo)
  if(!is.na(k$p.value) && k$p.value < 0.1){
    print(colnames(datos)[i])
    print(k)
  }
}
}

dbl_icbi = reemplaza(icbi_violencia)
repite_kruskal(dbl_icbi,icbi_genero)
```
## MEC espejos

### Cochran-Armitage 
```{r}
espejos_violencia = espejos %>% select(starts_with("Dentro de mi centro laboral yo he enfrentado"))
espejos_genero = espejos$`Mi sexo biológico es:`

repite_armitage(espejos_violencia,espejos_genero)
```
Ahora veremos sobre los grupos afectados estos rubros
```{r}
pregunta_1 = espejos_violencia$`Dentro de mi centro laboral yo he enfrentado algo de lo siguiente [Me ponen sobrenombres o apodos]`
pregunta_2 = espejos_violencia$`Dentro de mi centro laboral yo he enfrentado algo de lo siguiente [Siento que se me impide expresarme]`

t1 = table(espejos_genero,pregunta_1)
t2 = table(espejos_genero,pregunta_2)

print(xtable(t,caption = "La población de MEC Espejos responde
             si le han puesto apodos en el entorno laboral"),file="figuras/mec_tabla1.tex")
print(xtable(t,caption = "La poblacíon de MEC Espejos responde
             si le han inhibido el derecho a la expresión en el trabajo"),file="figuras/mec_tabla2.tex")


kable(t1,caption = "Me ponen sobrenombres o apodos")
kable(t2,caption = "Siento que se me impide expresarme")
```

### Kruskal-Wallis

```{r}
dbl_espejos = reemplaza(espejos_violencia)
repite_kruskal(dbl_espejos,espejos_genero)
```
## PIZA & GIZA

### Cochran-Armitage
```{r}
piza_violencia = piza %>% select(starts_with("Dentro de mi centro laboral yo he enfrentado"))
piza_genero = piza$`Mi sexo biológico es:`
repite_armitage(piza_violencia,piza_genero)
```
### Kruskal-Wallis
```{r}
dbl_piza = reemplaza(piza_violencia)
repite_kruskal(dbl_piza,piza_genero)
```